【裁判字號】    96,交易,561
【裁判日期】    970429
【裁判案由】    過失致死
【裁判全文】
臺灣高雄地方法院刑事判決             96年度交易字第561號
公  訴  人  臺灣高雄地方法院檢察署檢察官
被      告  戊○○
輔  佐  人
即被告之父  丁○○
上列被告因過失致死案件，經檢察官提起公訴（96年度偵字第
6540號），本院判決如下：
    主  文
戊○○犯過失致人於死罪，處有期徒刑壹年，減為有期徒刑陸月
，如易科罰金，以新臺幣壹仟元折算壹日。
    事  實
一、戊○○考領有普通重型機車駕駛執照，於民國96年1 月3 日
    晚上9 時45分許，騎乘車牌號碼YAK-519 號重機車，沿高雄
    縣岡山鎮○○路之慢車道由北往南方向行駛，甫經過文化街
    口約2.5 公尺處（岡山路82號前），本應注意機車行駛時，
    駕駛人應注意車前狀況，隨時採取必要之安全措施，且行車
    速度應依速限標誌或標線，而該路段之速限為每小時50公里
    ，依當時天氣晴朗、夜間有照明，道路柏油路面乾燥、無缺
    陷、無障礙物、視距良好，並無不能注意之情事，竟疏未注
    意及此，貿然以每小時60公里之速度超速行駛，適有林福全
    於該處由西往東方向徒步穿越馬路，戊○○見狀，雖有緊急
    煞車，然仍因煞避不及而撞擊之，林福全因而倒地，並受有
    嚴重頭部外傷、顱內出血、全身全身多處擦傷、胸部鈍挫傷
    、兩側肺部鈍挫傷等傷害，雖經送醫急救，惟因嚴重顱內出
    血合併腦缺氧，於同年1 月4 日上午4 時40分不治死亡。戊○○於肇事後，留在事故現場，並主動向前往事故現場處理
    ，且尚不知肇事者為何人之員警坦承肇事，並願接受裁判。
二、案經林福全之配偶甲○○訴由高雄縣政府警察局岡山分局報
    請臺灣高雄地方法院檢察署檢察官偵查起訴。
    理  由
一、證據能力部分：
(一)、按被告以外之人於審判外之陳述，雖不符刑事訴訟法第159
    條之1 至第159 條之4 之規定，而經當事人於審判程序同意
    作為證據，法院審酌該言詞陳述或書面陳述作成時之情況，
    認為適當者，亦得為證據，刑事訴訟法第159 條之5 第1 項
    定有明文。本件檢察官、被告於本院審判程序時，除證人甲○○對於案發經過之陳述，被告爭執為傳聞證據外，就本判
    決所引用其他審判外之言詞或書面陳述，均明示同意有證據
    能力，本院認該具有傳聞證據性質之證據，其取得過程並無
    瑕疵，且與待證事實具有關聯性，證明力非明顯過低，以之
    作為證據係屬適當，認俱得為證據。
(二)、按證人之個人意見或推測之詞，除以實際經驗為基礎者外，
    不得作為證據，刑事訴訟法第160 條亦有明文。證人即告訴
    人甲○○於警詢、偵查中固指述被告車速過快、闖紅燈等語
    ，惟其於案發當時並未在現場，業據告訴人陳述明確，是其
    既未在案發當時親身見聞車禍經過，則其有關車禍事故原因
    所為之陳述，即為個人推測之詞，揆諸前開法文意旨，其此
    部分之陳述，不得作為證據。
二、訊據被告戊○○固坦承有於96年1 月3 日晚上9 時45分許，
    騎乘車號YAK-519 號重機車，以時速60公里之速度，沿高雄
    縣岡山鎮○○路之慢車道由北往南方向行駛，行經岡山路82
    號與文化街口後發生車禍，被害人林福全倒地受傷，送醫急
    救後不治死亡之事實，惟矢口否認有何過失犯行，辯稱：我
    當時行經岡山路82號與文化街口，已經過街口一半，看到被
    害人闖紅燈，我就緊急煞車，並未撞到被害人，此時丙○○
    騎乘機從後方騎過來，沒有保持安全距離，撞到我機車的左
    側腳架，我的機車往右倒地，等我起來看到時，丙○○的機
    車已倒在我的左前方，被害人躺在丙○○機車正前方，丙○○的機車壓在被害人腳上，且被害人躺的位置與我機車倒的
    位置差了好幾公尺，而我所騎乘上開重機車除左側腳架變形
    外，並未任何嚴重損壞，故不是我撞到被害人等語。
三、經查：
(一)、本件被告於上揭時、地，騎乘上開YAK –519 號重機車，與
    證人丙○○所騎乘之機車、被害人發生車禍事故之事實，業
    據被告於警詢、偵查、本院審理時所不爭執，並有警員職務
    報告、道路交通事故現場圖、道路交通故調查報告表(一)、(二)
    、道路交通事故現場蒐證照片42幀在卷足憑。惟其否認有何
    過失行為，並以前情置辯，惟查：
  1.被告於96年1 月3 日案發後向承辦警員自承：當時沿岡山路
    由北向南方向，以時速60公里速度直行，行至肇事地點，被
    害人由西向東穿越馬路，因閃不及，雖煞車但還是撞上他倒
    地受傷等語，復於偵查中供陳：我看到被告要過馬路，馬上
    煞車，當時被害人在我正前方，我看到死者的距離步測為成
    人步伐5 步左右，時速大約60公里等語（見相驗卷第37、38
    頁）。本院審酌交通事故發生現場之相關跡證，觀諸道路交
    通事故現場圖、道路交通事故調查報告表、現場相關照片，
    可知：肇事地點即岡山路82號與文化街口為三岔路口、號誌
    正常，該路口無行人斑馬線，岡山路有一快車道、一慢車道
    ，本件事故發生後，被告之上開重機車倒在岡山路慢車道距
    文化街口約6.2 公尺處，前輪壓在快、慢車道之分隔線處，
    距路口2.5 公尺處向機中後車輪延伸有1.4 公尺之刮地痕，
    被告機車左踏板下支撐鐵腳架變形，右側照後鏡有擦痕、鬆
    掉，前檔泥板中右側有新擦痕，右側前導流版處有微小擦痕
    ，其他並未發現嚴重擦痕；證人丙○○所騎乘之YAP –623
    號重機車則倒在被告機車左前方之同向快車道上，距文化街
    口約8.5 公尺，距其後輪右斜後方2.2 公尺處，有一長1 公
    尺之刮地痕；被害人則倒臥在丙○○重機車前方，其工具箱
    則掉落在快車道距文化街口11.1公尺處等情，本院認公訴意
    旨所指被告係騎乘機車沿岡山路由北往南方向行駛，甫經過
    該路與文化街口約2.5 公尺處（岡山路82號前），撞及由西
    往東方向徒步橫越岡山路之被害人一節，應與前開現場相關
    事證相符，而可採認。亦即本件交通事故之發生，應係被告
    騎乘機車沿岡山路慢車道由北往南方向行駛，甫經過文化街
    口約2.5 公尺，適被害人由西往東徒步行至岡山路慢車道之
    際，煞車不及而撞擊被害人，並留下1.4 公尺之刮地痕，被
    告之機車撞及被害人後，再遭其後方之丙○○機車自左側擦
    撞後，前進2.4 公尺後倒地，惟被害人已因此作用力而往左
    斜前方彈至同向快車道距文化街口8.5 公尺處落下而受傷。
  2.被告辯稱：被害人係倒臥在丙○○機車前方，丙○○機車前
    輪壓在被害人身上等語。固核與案發後趕赴現場之證人己○○於本院審理時證述：車禍經過我不清楚，我看到的時候，
    車禍已經發生，丙○○機車壓在死者胯下，由警員先量完距
    離，才將機車搬離等語，並當庭繪製現場位置圖。惟查，被
    害人除其胸部鈍挫傷外，其四肢並無任何外傷，此有臺灣高
    雄地方法院檢察署法醫驗斷書在卷可佐。倘被害人確係遭丙○○所撞擊，何以其下肢並無任何外傷？參以，本件案發當
    時，被告與證人丙○○之機車時速均約為60公里，業據被告
    自承、證人丙○○證述明確，而行進中之被害人於遭時速高
    達60公里之機車撞擊後，因物理學之作用力而往前彈落而倒
    地，理應無遭撞擊後當場倒地，復遭肇事機車壓其胯下之理
    。益徵本件被害人應係遭被告撞擊後，往左前方彈落倒地，
    丙○○機車再擦撞被告之機車後，往前方滑行至被害人倒地
    處倒地，其前車輪因此壓在被害人胯下等情，核與相關事證
    相符。且證人丙○○所見聞者，係案發後之事故現場情形，
    尚難僅因被害人於事發後遭丙○○機車壓在其胯下，即認係
    丙○○機車撞擊被害人所致。被告前開辯解，尚不足採。
  3.又證人丙○○於本院審理時證稱：案發當時，被告在我前方
    行駛，約相隔6 步之距離，她突然緊急煞車而停住，當時我
    就往左邊閃，擦撞她機車左側後等語，固核與被告所辯：當
    時有煞車並停止一節相符，堪認被告於看見被害人後，確有
    採取煞車之措施。然被告復供陳：其當時行車時速為60 公
    里等語，其於如此短之距離，是否可將機車完全煞停而不致
    撞及被害人，已非無疑。再者，肇事地點為柏油路面、乾燥
    、無障礙物等情，有上開事故調查報告表可佐，衡諸一般汽
    車安全煞車距離，以被告時速60公里而言，其煞車距離至少
    須16.6公尺以上。而被告於偵查中亦自承：我看到死者時，
    與死者之距離約成人步伐約5 步，當時時速約60公里等語，
    以一般成年人步伐1 步約60至70公分計算，被告看到被害人
    徒步穿越岡山路時，其與被害人僅相隔不到4 公尺之距離，
    其安全煞車距離已然不足，況且被告煞車後地面亦僅留有1.
    4 公尺左右之刮地痕，即因遭丙○○機車擦撞而倒地。其辯
    稱：已採取煞車措施並停止一節，要屬不可採。
(二)、次按汽車行車於無標誌或標線之路段，行車速度不得超過50
    公里；汽車行駛時，駕駛人應注意車前狀況，並隨時採取必
    要之安全措；汽車行經未劃設行人穿越道之交岔路口，遇有
    行人穿越道路時，無論有無交通指揮人員指揮或號誌指示，
    均應暫停讓行人先行通過，道路交通安全規則第94條第3 項
    、第103 條第3 項分別定有明文。被告考領有前開駕駛執照
    ，對上開規定均知之甚詳，並應切實遵守保持低速在可隨時
    控制並煞停車輛之狀況，並應特別注意車前狀況，與道路上
    其他行人、車輛保持足夠之安全距離，以防免因自己超載無
    法控制及煞停車輛而撞及他人。而依車禍當時情況：天候晴
    、夜間有照明、柏油路面乾燥無缺陷、亦無障礙物、視距良
    好，又無任何不能注意之情事，有前開道路交通事故調查表
    (一)在卷足憑。詎被告自承其猶以60公里之行車速度通過上開
    未劃設行人穿越道之交叉路口，致發現被害人時無法煞停，
    甚至於撞擊被害人，致被害人往左前方彈落而倒地。是被告
    非僅未以低速徐行，復對於一般車輛所定之50公里行車速限
    亦未遵守，貿然以60公里之高速行駛，見交叉路口亦未減速
    慢行，遑論特別注意車前被害人之動態，而保持足夠煞停或
    閃避之安全距離，以隨時採取必要之安全措施，即貿然駛進
    前開交叉路口而肇事，其駕駛行為自有過失甚明。
(三)、又本件經送臺灣高屏澎區車輛行車事故鑑定委員會鑑定結果
    認被告騎乘重機車超速行駛，已有違道路交通安全規則、道
    路交通管理處罰條例之規定，復經送臺灣省車輛行車事故覆
    議委員會覆議結果，認被告駕駛重機車，行經未劃設行人穿
    越道之交岔路口，遇有行人穿越道路時，未暫停讓行人先行
    通過而發生肇事，而其機車擦撞行人後向左偏行時與在其後
    超速行駛至之丙○○所騎重機車發生擦撞等語，有上開臺灣
    高屏澎區車輛行車事故鑑定委員會96年8 月24日高屏澎鑑字
    第960558號函、臺灣省車輛行車事故覆議委員會96年10月15
    日府覆議字第0966203260號函在卷可稽。其覆議結果與本院
    前開過失之認定大致相符，被告就本件車禍事故之發生，確
    有過失一節，要堪認定。另被告當時係綠燈直行一節，亦據
    被告供陳，核與證人丙○○證稱：當時是綠燈直行等語大致
    相符，固足認被告係遵守號誌而行駛，然本件事故之發生，
    係被告駕駛重機車，行經未劃設行人穿越道之交岔路口，遇
    有行人穿越道路時，未暫停讓行人先行通過所致，故縱認被
    告確有遵守號誌而行駛，仍不能因此而解免其罪責，其辯稱
    綠燈行駛一節，要與本件過失認定無涉。
(四)、而被害人確因本案事故，受有嚴重頭部外傷、顱內出血、全
    身全身多處擦傷、胸部鈍挫傷、兩側肺部鈍挫傷等傷害，雖
    經送醫急救，惟因嚴重顱內出血合併腦缺氧，已呈腦死狀態
    ，於同年1 月4 日上午4 時40分不治死亡乙節，業經臺灣高
    雄地方法院檢察署檢察官督同檢驗員相驗屬實，製有勘（相
    ）驗筆錄、驗斷書、相驗屍體證明書及高雄榮民總醫院96年
    1 月4 日診斷證明書月1 日各1 份在卷足考。本件被告未遵
    守50公里行車速限規定，逕以60公里之高速行駛於肇事路段
    ，見交叉路口復未減速慢行，亦未特別注意車前被害人之動
    態，而保持足夠煞停或閃避之安全距離，以隨時採取必要之
    安全措施，即貿然駛進前開交叉路口，因煞車不及而撞擊被
    害人，導致被害人死亡，所為顯有過失，且其過失行為與被
    害人之死亡結果間具有相當因果關係甚明。
(五)、綜上所述，本件事證明確，被告過失致死之犯行，洵堪認定
    ，依法應予論罪科。
四、核被告所為，係犯刑法第276 條第1 項前段之過失致人於死
    罪。又刑法第62條所謂自首，祇以犯人在犯罪未發覺之前，
    向該管公務員申告犯罪事實，而受裁判為已足，並不以使用
    自首字樣為必要。又刑事訴訟採職權主義，不能期待被告自
    己證明其自己犯罪，因之，自首者於自首後，縱又為與自首
    時不相一致之陳述，甚至否認犯罪，仍不能動搖其自首效力
    （最高法院88年度台上字第877 號裁判可資參照）。本件被
    告於肇事後，主動向前往事故現場處理，且尚不知肇事者為
    何人之員警乙○○坦承為肇事人，嗣並接受裁判之事實，業
    據被告於警詢時供陳明確（見警卷第12頁），並有高雄縣政
    府警察局岡山分局道路交通事故現場訪談記錄筆錄、道路交
    通事故肇事人自首情形紀錄表附卷可按（見警卷第10頁、第
    20頁），是其於員警尚不知何人犯罪前，主動坦承其為肇事
    者，縱於事後翻異前詞，否認犯行，揆諸前開說明，仍有刑
    法第62條前段自首規定之適用，依法得減輕其刑。爰審酌被
    告因其過失行為，致被害人傷重致死，且犯後未積極與告訴
    人洽商和解事宜，態度不佳，惟念其並無前科，有臺灣高等
    法院被告前案紀錄表1 份在卷可按，及其犯罪動機、目的、
    手段等一切情狀，量處如主文所示之刑。又本件被告犯罪時
    間，係在96年4 月24日以前，合於中華民國96年罪犯減刑條
    例所定減刑條件，均應依該條例第2 條第1 項第3 款規定減
    其宣告刑二分之一，並斟酌其教育程度為大學畢業、家庭經
    濟狀況勉持等情形，諭知以新臺幣1,000 元折算1 日為其易
    科罰金之折算標準，以期自新。
據上論斷，應依刑事訴訟法第299 條第1 項前段、刑法第276 條
第1 項、第62條前段、第41條第1 項前段，刑法施行法第1 條之
1， 中華民國96年罪犯減刑條例第2 條第1 項第3 款、第7 條、
第9 條，判決如主文。
本案經檢察官吳美齡到庭執行職務。
中    華    民    國    97    年    4     月    29    日
                  交通法庭  審判長法  官  黃建榮
                                  法  官  蘇揚旭
                                  法  官  李殷君
以上正本證明與原本無異。
如不服本判決應於收受本判決後10日內向本院提出上訴書狀，並
應敘述具體理由，如未敘述上訴理由者，應於上訴期間屆滿後20
日內補提理由書狀於本院（均須按他造當事人之人數附繕本）「
切勿逕送上級法院」。
中    華    民    國    97    年    5     月    2     日
                                  書記官  陳昱良
附錄本案論罪科刑法條：
中華民國刑法第276條
因過失致人於死者，處2 年以下有期徒刑、拘役或2 千元以下罰
金。
從事業務之人，因業務上之過失犯前項之罪者，處5 年以下有期
徒刑或拘役，得併科3 千元以下罰金。


司法院資訊處製作；財團法人民間司法改革基金會備份。
